【裁判字號】    99,家聲,280
【裁判日期】    991208
【裁判案由】    聲請核定遺產管理人報酬
【裁判全文】
臺灣屏東地方法院民事裁定             99年度家聲字第280號
聲  請  人  陳清和律師（即被繼承人黃振興之遺產管理人）
上列聲請人聲請酌定遺產管理人報酬事件，本院裁定如下：
    主  文
聲請人任被繼承人黃振興遺產管理人之報酬定為新台幣壹萬玖仟
陸佰參拾捌元（含遺產管理之代墊費用新臺幣壹仟陸佰參拾捌元
）。
程序費用新台幣壹仟元由被繼承人黃振興之遺產負擔。
    理  由
一、聲請意旨略以：鈞院前以97年度財管字第68號民事裁定指定
    聲請人為被繼承人黃振興之遺產管理人，嗣聲請人就任遺產
    管理人後，依法對被繼承人之繼承人、債權人及受遺贈人為
    公示催告，並支出遺產管理費用新臺幣（下同）1,638 元（
    含公示催告聲請費1,000 元、登報費500 元、郵務費用138
    元），另就被繼承人之遺產即座落於屏東縣崁頂鄉○○村○
    ○路10之1 號等房地，已陸續公開拍賣三次，賣得價金為9,
    50 6,000元。因無親屬會議可資酌定報酬數額，聲請人為參
    與分配受償，爰依民法第1183條聲請酌定遺產管理人報酬等
    語，並提出本院97年度財管字第68號民事裁定影本暨確定證
    明書、被繼承人黃振興之遺產清冊、民事聲請狀、太平洋日
    報分類廣告收據正本、本院民事執行處99年10月15日屏院惠
    民執辛字第99司執18024 號函影本等件為證。
二、按遺產管理人得請求報酬，其數額由親屬會議按其勞力及與
    被繼承人之關係酌定之。依本法之規定應開親屬會議時，由
    當事人、法定代理人或其他利害關係人召集之。親屬會議不
    能召開或召開有困難時，依法應經親屬會議處理之事項，由
    有召集權人聲請法院處理之。依民法第一千一百三十二條第
    二項規定，聲請法院處理下列各款所定應經親屬會議處理之
    事件，由被繼承人住所地之法院管轄：(三)民法第一千一百八
    十三條所定遺產管理人報酬之酌定。民法第1183條、第1129
    條、第1132條第2 項及非訟事件法第166 條第1 項第6 款分
    別定有明文。故法院選任之遺產管理人得聲請法院酌定其報
    酬及支出之必要管理費用，惟本案並無親屬會議可資酌定報
    酬數額，是遺產管理人自得向被繼承人住所地之法院聲請酌
    定遺產報酬。
三、經查，聲請人主張其業經本院以97年度財管字第68號民事裁
    定選任為被繼承人黃振興之遺產管理人，及就任遺產管理人
    後，聲請人進行之管理工作包括搜索財產並編制遺產清冊、
    公示催告、登報，且於管理遺產期間，為被繼承人黃振興代
    墊費用1,638 元一節，業據其提出本院97年度財管字第68號
    民事裁定影本暨確定證明書、被繼承人黃振興之遺產清冊、
    民事聲請狀、太平洋日報分類廣告收據正本、本院民事執行
    處99年10月15日屏院惠民執辛字第99司執18024 號函影本為
    證，堪信為真實。本院斟酌本件被繼承人之遺產法律關係尚
    屬單純，聲請人支出之相關勞力、心力，尚非甚鉅，然能妥
    善進行遺產管理行為，以及聲請人擔任無人承認繼承遺產之
    遺產管理人，與財團法人法律扶助基金會（下稱法扶）律師
    同樣具有公益性質，而擔任法扶之律師，依法扶酬金計付標
    準表，原則上依處理訴訟事務不同案件報酬約15,000元至30
    ,000元、撰擬法律文件乙件2,000 至5,000 元，及處理本件
    遺產管理事務及撰狀之份數、耗費之勞力、時間、心力程度
    等一切情狀，認本件核予遺產管理人之報酬以18,000元為適
    當。
四、依非訟事件法第166條第2項，裁定如主文。
中    華    民    國    99    年    12    月     8    日
                        家事庭法  官  林美靜
以上正本係照原本作成。
如不服本裁定應於送達後10日內向本院提出抗告狀，並繳納抗告
費新臺幣1,000元。
中    華    民    國    99    年    12    月    8     日
                              書記官  孫秀桃

司法院資訊處製作；財團法人民間司法改革基金會備份。
